最高法院刑事判決　　　　　　　　　　　　　　　九十一年度台上字第五七三四號
　　上訴人　台灣高等法院台南分院檢察署檢察官
　　被　告　甲○○
右上訴人因被告殺人未遂等罪案件，不服台灣高等法院台南分院中華民國九十一年六
月十三日第二審判決（九十一年度上訴字第四一二號，起訴案號：台灣台南地方法院
檢察署八十八年度偵字第一一三００號），提起上訴，本院判決如左：
    主  文
原判決撤銷，發回台灣高等法院台南分院。
    理  由
本件原判決以公訴意旨略以：被告甲○○於民國八十八年六月間某日起，未經許可，
持有由徐富裕（已死亡）所交付之ＣＯＬＴ廠口徑０‧三八吋制式半自動手槍一枝及
口徑０‧三八吋制式子彈四顆。八十八年九月五日二十二時十分許，被告攜帶前開槍
、彈，與不知情之郭立人、邱志龍及少年謝翊瑄前往台南市○○路、健康路口之三星
夜市尋友時，適遇在該夜市內設攤之莊志宏及其女友葉姿吟，莊志宏因葉芝吟之弟曾
遭被告毆打，經和解後又遭人毆打，懷疑係被告所為，乃上前質問而與被告發生口角
，並出手毆打被告，被告及郭立人、邱志龍亦出手反擊，數名在一旁電玩店內之莊志
宏友人見狀，亦衝出加入鬥毆。被告不敵，明知以制式槍彈射擊人體極可能致人於死
，竟以其所攜帶之前開槍彈射擊一發，子彈貫穿莊志宏之右前腰腹部。雙方隨即四散
逃逸，莊志宏經送醫救治倖免於難。嗣經警據報於現場扣得擊發後之彈殼一個，被告
逃逸數日後於同年月八日二時三十分許，攜帶前開手槍及子彈三顆向台南市警察局第
二分局投案。因認被告涉有槍砲彈藥刀械管制條例第七條第四項、第十二條第四項未
經許可持有手槍、子彈罪嫌及刑法第二百七十一條第二項、第一項殺人未遂罪嫌。經
審理結果，認犯罪不能證明，因認第一審諭知被告無罪之判決，為無不合，予以維持
，駁回檢察官在第二審之上訴，固非無見。
惟查(一)被告於警訊及偵查中均供承持槍射傷被害人莊志宏之情，但於審理中改稱，其
係替郭立人一肩挑起所有罪責，其投案之前，郭立人曾去找莊志宏談論頂罪之事等語
（見第一審訴緝卷第一四一頁），並請求傳喚郭立人、莊志宏、葉芝吟到庭對質以明
真相，原審既認有傳訊之必要，而傳喚該等三人於九十一年五月八日到庭，因查無其
人或遷移新址而傳喚無著，經向台南市東區戶政事務所、台南縣仁德鄉戶政事務所查
址，經該二戶政事務所函復後（見原審卷第六十五頁至七十二頁），原審未再傳喚，
亦未明不予傳喚之理由，遽行判決，自有理由不備之違誤。(二)被害人莊志宏於偵查
中言明：其與被告互毆時，因眼鏡被打掉在地，而沒注意到何人開槍（見偵查卷第二
十四頁），於警訊中指明：打架時現場非常混亂，混亂中突然聽到槍聲，所有的人都
被嚇得楞住了，其發現自己肚子流血，才知道自己中彈，其看到郭立人拉走被告時，
手上有拿東西，可能是槍，所以認為開槍者可能是郭立人，證人謝翊瑄於警訊中亦陳
明：不知何人開槍，但聽到槍聲後，看到郭立人拉著被告離開現場等語（見警卷各次
筆錄），是被害人之指訴尚欠明確，自不足採為被告有利或不利之證據。但在現場勸
架之證人邱志龍於警訊及第一審法院囑託訊問時均證稱：郭立人是事後才到場，互毆
後是被告開槍的（見警卷及第一審訴緝卷第一０四頁），而郭立人於審理中陳稱：八
十八年九月五日晚上十時十分許，在三星世界遇見被告後，各自逛街，嗣再看到他們
時，已見七、八人打成一團，是聽到槍聲後，才看到被告傻在那裡，於是拉著被告的
手往健康路之出口走去，在路口分開，之後他們在警局談和解，要求其為見證人，於
警訊中證稱：其拉著被告離去時，見被告手上握有槍枝等語（見第一審卷第二十六頁
及警訊筆錄）。在現場排解紛爭之邱志龍所供始終如一，且與郭立人所供情節相符，
其供詞何以不足以採信，原判決未就在場相關證人之供詞，詳加勾稽明白認定，並
明該證據取捨判斷之理由。徒以現場其他證人未為相同之證述，而認邱志龍之供詞為
不足採信云云。但查事發現場多人群毆，極為混亂，任何在場之人不免因情緒緊張或
視線不明或因槍擊事出突然而未能窺知全貌，此觀證人葉芝吟於警訊中所證「看到他
們打群架時，我在一旁不知所措，我只關心我男友莊志宏，所以一直注視他，但也有
看到左手護著頭部，右手在摸褲腰部位，後來被擋住視線，就看不見，突然碰的一聲
，大家都停頓下來，莊志宏之肚子流血了」等語，則本件能否以證人未供述被告持槍
射擊之情而否認邱志龍證言之真實性，尚非無研求之餘地。(三)被害人莊志宏及證人葉
芝吟於警訊中供明：其與被告互毆時，後方之電動玩具店有三、四位認識之朋友衝出
助陣共同毆打被告，該等助陣之人既與被告近身接觸，對於現況是否有較清楚之認識
，而有助於事實之釐清，該等證人原審未詳加調查，調查職責，尚有未盡。檢察官上
訴意旨指摘原判決不當，尚非全無理由，應認有撤銷發回更審之原因。
據上論結，應依刑事訴訟法第三百九十七條、第四百零一條，判決如主文。
中      華      民      國    九十一    年      十      月      九      日
                              最高法院刑事第八庭
                                  審判長法官  莊  登  照
                                        法官  洪  明  輝
                                        法官  黃  一  鑫
                                        法官  魏  新  和
                                        法官  林  秀  夫
      右正本證明與原本無異
                                              書  記  官
中      華      民      國    九十一    年      十      月     十六     日
